【裁判字號】    98,訴,865
【裁判日期】    980618
【裁判案由】    返還租賃房屋等
【裁判全文】
臺灣板橋地方法院民事判決               98年度訴字第865號
原      告  甲○○
原      告  丁○○
前列二人共同
訴訟代理人  崔駿武律師
被      告  安奇思有限公司
兼法定代理  乙○○
人                      3號7.
被      告  三佶實業有限公司
法定代理人  丙○○
                        3號7.
上列當事人間請求返還租賃房屋等事件，經本院於民國98年6月4
日言詞辯論終結，判決如下：
    主  文
被告三佶實業有限公司應將坐落臺北縣中和市○○路125 巷1 號
2 樓全部及同巷3 號2 樓部分遷讓返還原告，及自民國98年5 月
4 日起至遷讓返還之日止，按月給付原告新台幣伍萬伍仟元。
被告三佶實業有限公司及被告乙○○應連帶給付原告新台幣參拾
萬壹仟玖佰零玖元，及自民國98年5 月4 日起至清償日止按年息
百分之五計算之利息。
被告安奇思有限公司應將坐落臺北縣中和市○○路125 巷3 號2
樓部分遷讓返還原告丁○○，並自民國98年5 月4 日起至遷讓返
還之日止，按月給付原告丁○○新台幣貳萬元。
被告安奇思有限公司及被告乙○○應連帶給付原告丁○○新台幣
壹拾萬貳仟貳佰柒拾玖元，及自民國98年5 月4 日起至清償日止
按年息百分之五計算之利息。
訴訟費用由被告三佶實業有限公司與被告乙○○連帶負擔二分之
一，餘由被告安奇思有限公司與被告乙○○連帶負擔。
本判決第一項於原告以新台幣捌拾捌萬元、第二項於原告以新台
幣壹拾萬元、第三項於原告丁○○以新台幣貳拾萬元、第四項於
原告丁○○以新台幣參萬元供擔保後，分別得為假執行。
    事實及理由
一、程序方面：
    本件被告未於言詞辯論期日到場，均核無民事訴訟法第386
    條各款所列情形，爰依原告聲請，由其一造辯論而為判決。
二、原告主張：
  １原告二人將坐落臺北縣中和市○○路125 巷1 號2 樓及同巷
    3 號2 樓部分，共同出租予被告三佶實業有限公司（下稱被
    告三佶公司），由被告乙○○擔任被告三佶公司之連帶保證
    人，租期3 年，自95年5 月3 日起至98年5 月2 日止，租金
    每月為新台幣（下同）6 萬元，應於每月3 日以前繳納，押
    租金10萬元，水電費由被告三佶公司負擔。詎料，被告三佶
    公司自97年12月3 日起未依約繳納租金，迄今遲付租金已逾
    4 個月以上，依系爭房屋租賃契約第20條約定「乙方租金逾
    二期未繳，不經催告本合約自動失效」，是原告毋須催告，
    系爭房屋租賃契約終止，被告三佶公司應將租賃物遷讓返還
    原告。又被告三佶公司積欠自97年12月3 日起至98年4 月2
    日止共4 個月之租金，因原告同意自97年12月3 日起每月減
    少租金5000元，成為55000 元，故被告三佶公司應給付原告
    積欠之租金共計22萬元（55000x4=220000）。另被告三佶公
    司未繳水電費，原告代墊被告三佶公司所積欠臺灣電力公司
    、臺北自來水事業處水電費81909 元，原告依無因管理之規
    定請求被告三佶公司返還。被告乙○○為被告三佶公司之連
    帶保證人，自應與被告三佶公司就上開欠租及代墊水電費對
    原告負連帶清償之責。又系爭租約業經終止，被告三佶公司
    無權占有系爭房屋，可獲得相當於租金之利益致原告受有損
    害，被告應依民法第179 條規定，按月給付原告55000 元。
    爰依民法第455 條、第176 條及第179 條請求被告三佶公司
    返還系爭房屋、給付租金、返還代墊水電費及不當得利，基
    於連帶保證契約，請求被告乙○○與被告三佶公司連帶給付
    租金及代墊水電費，並聲明：被告三佶公司應將坐落臺北
    縣中和市○○路125 巷1 號2 樓房屋全部及同址3 號2 樓房
    屋部分遷讓返還原告，並自起訴狀繕本送達翌日起至遷讓返
    還之日止，按月給付原告55000 元。被告三佶公司及乙○
    ○應連帶給付原告301909元，及自起訴狀繕本送達翌日起至
    清償日止按年息百分之五計算之利息。願供擔保請准宣告
    假執行。
  ２原告丁○○將坐落臺北縣中和市○○路125 巷3 號2 樓約30
    坪之房屋出租予被告安奇思有限公司（以下稱被告安奇思公
    司），由被告乙○○擔任被告安奇思公司之連帶保證人，租
    期3 年，租金每月2 萬元，應於每月3 日以前繳納，水電費
    由被告安奇思公司負擔，押租金6 萬元。詎料，被告安奇思
    公司自97年12月3 日起未依約繳納租金，迄今遲付租金已達
    4 個月，依系爭房屋租賃契約第20條約定「乙方月租金逾二
    期未繳，不經催告本合約自動失效」，是原告丁○○毋須催
    告，系爭房屋租賃契約業已終止，被告安奇思應返還租賃物
    予原告丁○○。另被告安奇思公司積欠自97年12月3 日起迄
    98年4 月2 日止共4 個月之租金，原告丁○○請求被告安奇
    思公司給付欠租8 萬元。另被告安奇思公司未繳水電費，原
    告丁○○代墊被告安奇思公司所積欠臺灣電力公司、臺北自
    來水事業處水電費22279 元，原告丁○○依無因管理之規定
    請求被告安奇思公司返還。被告乙○○為被告安奇思公司之
    連帶保證人，應與被告安奇思公司就上開欠租及代墊水電費
    對原告負連帶清償之責。又系爭租約業經終止，被告安奇思
    公司無權占有系爭房屋，可獲得相當於租金之利益致原告丁
    ○○受有損害，被告應依民法第179 條規定，按月給付原告
    丁○○2 萬元。爰依民法第455 條、第176 條及第179 條請
    求被告安奇思公司返還系爭房屋、給付租金、返還不當得利
    及返還代墊水電費，基於連帶保證契約，請求被告乙○○與
    被告安奇思公司連帶給付租金及代墊水電費，並聲明：被
    告安奇思公司應將坐落臺北縣中和市○○路125 巷3 號2樓
    房屋部分遷讓返還原告丁○○，並自起訴狀繕本送達翌日起
    至遷讓返還之日止，按月給付原告丁○○2 萬元。被告安
    奇思公司及乙○○應連帶給付原告丁○○102279元，及自起
    訴狀繕本送達翌日起至清償日止按年息百分之五計算之利息
    。願供擔保請准宣告假執行。
三、被告方面：
    被告均未於言詞辯論期日到場，亦未提出準備書狀作何聲明
    或陳述。
四、原告之主張，業據其提出租賃契約書、水電費收據為證，被
    告對於上開事實，已受合法之通知，而於言詞辯論期日不到
    場，亦未提出準備書狀爭執，依民事訴訟法第280 條第1項
    及第3 項之規定視同自認，原告之主張堪信為真。
五、按承租人租金支付有遲延者，出租人得定相當期限，催告承
    租人支付租金，如承租人於其期限內不為支付，出租人得終
    止契約。租賃物為房屋者，遲付租金之總額，非達兩期之租
    額，不得依前項規定，終止契約；出租人非因左列情形之一
    ，不得收回房屋：三、承租人積欠租金額，除以擔保金抵償
    外，達二個月以上時，民法第440 條第1 、2 項及土地法第
    100 條第3 款固有明定。惟當事人基於契約自由原則，於不
    違反強制規定及公序良俗之範圍內，本得自由訂定各種不同
    內容之契約，兩造於系爭租約第20條約定「乙方月租金逾二
    期未繳，不經催告本合約自動失效」，應可認為兩造約定以
    被告積欠租金逾二月未繳，不待催告，由原告取得單方終止
    權。查被告三佶公司、安奇思公司均自97年12月3 日起迄98
    年4 月2 日止未繳納租金，依上開約定，原告取得契約終止
    權，並以本件起訴狀繕本送達於被告，作為終止契約之意思
    表示。租賃契約既經終止，原告請求被告三佶公司、安奇思
    公司返還系爭租賃物，為有理由，應予准許。
六、按無法律上之原因而受利益，致他人受損害者，應返還其利
    益，民法第179 條定有明文；又無權占有他人房屋，同時侵
    害房屋所有人之所有權，被害人對於侵權行為人得請求賠償
    相當於租金之損害，最高法院61年臺上字第1695號及67年臺
    上字第3622號判例可資參照。被告三佶公司、安奇思公司自
    租賃契約終止後，無權占有系爭房屋，受有免於給付相當於
    租金之利益，致原告受有損害，原告請求被告三佶公司、安
    奇思公司，依照先前每月約定之租金額作為計算不當得利之
    標準，自屬有據。是原告請求被告三佶公司自起訴狀繕本送
    達翌日即98年5 月4 日起至遷讓返還之日止，按月給付原告
    55000 元；請求被告安奇思公司自起訴狀繕本送達翌日即98
    年5 月4 日起至遷讓返還之日止，按月給付原告丁○○2萬
    元，為有理由，應予准許。
七、原告請求被告給付欠租及返還水電費部分：
    原告同意被告三佶公司自97年12月3 日起，租金降為每月
    55000 元，是自97年12月3 日起至97年4 月2 日止，4 個月
    之租金共計22萬元（55000x4=220000）。被告安奇思公司積
    欠自97年12月3 日起迄98年4 月2 日止共4 個月之租金，原
    告丁○○得請求被告安奇思公司給付欠租8 萬元。次查，系
    爭租賃物之水電費應由承租人負擔，此見租約第15條約定。
    被告三佶公司未繳水電費，原告代墊被告三佶公司所積欠臺
    灣電力公司、臺北自來水事業處水電費81909 元，被告安奇
    思公司未繳水電費，原告丁○○代墊被告安奇思公司所積欠
    臺灣電力公司、臺北自來水事業處水電費22279 元等情，業
    據原告提出水電費繳費收據為證，原告未受被告公司委任，
    並無義務，為被告公司代墊其應繳納之水電費，利於被告公
    司，並不違反其可得推知之意思，原告得依民法第176 條請
    求被告償還費用。以上，被告三佶公司應給付原告欠租及返
    還代墊水電費301909元，被告安奇思公司應給付原告丁○○
    欠租及返還代墊水電費102279元。又被告乙○○就系爭租賃
    契約擔任被告三佶公司、安奇思公司之連帶保證人，是被告
    乙○○應與被告三佶公司、安奇思公司，就上開債務負連帶
    給付之責。從而，原告請求被告三佶公司及乙○○應連帶給
    付原告301909元，請求被告安奇思公司及乙○○應連帶給付
    原告丁○○102279元，及均自起訴狀繕本送達翌日即98年5
    月4 日起至清償日止按年息百分之五計算之利息，為有理由
    ，應予准許。
八、原告陳明願供擔保，聲請宣告假執行，經核尚無不合，茲參
    照估價報告書所載系爭租賃物之面積、每坪單價，酌定相當
    之擔保金額准許之。
九、結論：原告之訴為有理由，依民事訴訟法第385條第1項前段
    、第85條第2 項、第390 條第2 項，判決如主文。
中    華    民    國    98    年    6     月    18    日
                  民事第三庭    法  官  陳映如
以上正本係照原本作成
如對本判決上訴，須於判決送達後20日內向本院提出上訴狀
中    華    民    國    98    年    6     月    18    日
                            書記官  李錦輝


司法院資訊處製作；財團法人民間司法改革基金會備份。
